臺灣臺中地方法院刑事判決　　　　　　100年度易緝字第101號
公　訴　人　臺灣臺中地方法院檢察署檢察官
被　　　告　陳棣蓮
上列被告因詐欺案件，經檢察官提起公訴（86年度偵字第5125號
、86年度偵字第12944號），本院判決如下：
    主  文
本件免訴。
    理  由
一、公訴意旨以：陳棣蓮與洪荊州、陳智3 人共同意圖為自己不
    法之所有，於民國85年10月間，向謝錦明之代理人林俊忠詐
    稱：陳棣蓮欲購買謝錦明所有門牌號碼台中市○○路○段462
    號14樓房屋及座落之土地持分，惟須先辦理所有權移轉登記
    予陳棣蓮，由陳棣蓮持向銀行貸款後再支付價款新台幣（下
    同）456萬4911元等語。謝錦明之代理人林俊忠人未予同意
    ，洪荊州乃表示願以其所有落座台中市○區○○段第1542建
    號及其基地上土地持分設定抵押權予謝錦明資為擔保，使林
    俊忠因而陷於錯誤將謝錦明所有前開房地辦理過戶相關文件
    印鑑等交付予洪荊州並已辦理移轉登記予陳棣蓮完畢。詎林
    俊忠事後前往臺中市中正地政事務所欲辦理洪荊州名義房地
    設定抵押權予謝錦明時，始發現洪某之房地已於84年4 月10
    日經臺中市稅捐稽徵處申請限制登記在案致無法辦理設定抵
    押權登記，嗣經雙方於85年12月4 日在臺中市北屯區調解委
    員會調解合意解除買賣契約並返還房地，惟陳棣蓮並未依調
    解條件返還謝錦明所有前開房地，反而於85年12月9 日以原
    屬謝錦明所有之門牌號碼臺中市○○路○段462號14樓房屋及
    座落之土地持分設定最高限額抵押權500 萬元予中國農民銀
    行以擔保陳棣蓮及功信汽車股份有限公司債務，至應支付之
    價款456萬4,911元則迄今分文未付，謝錦明、林俊忠始知受
    騙。因認被告涉犯刑法第339條第1項詐欺取財罪嫌等語。
二、按時效已完成者，應諭知免訴之判決，並得不經言詞辯論為
    之，刑事訴訟法第302條第2款、第307條分別定有明文。
三、又按行為後法律有變更者，適用行為時之法律，但行為後之
    法律有利於行為人者，適用最有利於行為人之法律，95年7
    月1日修正施行之刑法第2條第1 項定有明文，本條規定係關
    於新舊法比較適用之準據法，其本身無關行為可罰性要件之
    變更，故於95年7月1日刑法部分條文修正施行後，如有涉及
    比較新舊法之問題，即應逕依修正後刑法第2條第1項規定，
    為「從舊從輕」之比較（參見最高法院95年度第8 次刑事庭
    會議決議意旨）。
四、本件被告陳棣蓮行為後，刑法第80條關於追訴權消滅時效之
    規定，同自95年7月1日修正施行，修正前刑法第80條原規定
    ：「追訴權，因左列期間內不行使而消滅：一、死刑、無期
    徒刑或10年以上有期徒刑者，20年。二、3 年以上10年未滿
    有期徒刑者，10年。三、1年以上3年未滿有期徒刑者，5 年
    。四、1年未滿有期徒刑者，3年。五、拘役或罰金者，1 年
    。前項期間自犯罪成立之日起算。但犯罪行為有連續或繼續
    之狀態者，自行為終了之日起算。」而修正後刑法第80條規
    定：「追訴權，因下列期間內未起訴而消滅：一、犯最重本
    刑為死刑、無期徒刑或10年以上有期徒刑之罪者，30年。二
    、犯最重本刑為3 年以上10年未滿有期徒刑之罪者，20年。
    三、犯最重本刑為1年以上3年未滿有期徒刑之罪者，10年。
    四、犯最重本刑為1年未滿有期徒刑、拘役或罰金之罪者，5
    年。前項期間自犯罪成立之日起算。但犯罪行為有繼續之狀
    態者，自行為終了之日起算」。本件被告涉犯之刑法第339
    條第1項詐欺取財罪，其法定刑為「5年以下有期徒刑、拘役
    或科或併科1 千元以下罰金」，是依修正前刑法第80條之規
    定，追訴時效期間為10年，修正後之刑法第80條則將追訴時
    效期間提高為20年，經比較新舊法之結果，以被告行為時之
    修正前刑法第80條規定較為有利，是依刑法第2條第1項前段
    之規定，本件自應適用被告行為時之修正前刑法第80條規定
    ，則關於追訴權時效之停止進行，及其期間、計算，並一體
    適用修正前刑法第83條之規定。
五、經查，被告陳棣蓮被訴於85年10月間與洪荊州、陳智共同向
    謝錦明之代理人林俊忠詐稱：被告陳棣蓮欲購買謝錦明所有
    門牌號碼臺中市○○路○段462號14樓房屋及座落之土地持分
    ，謝錦明將上開房地移轉登記與被告陳棣蓮，並由洪荊州提
    供所有之臺中市○區○○段第1542建號房屋及其基地上土地
    持分設定抵押權予謝錦明以供擔保，使林俊忠因而陷於錯誤
    ，雙方於85年9 月17日簽訂買賣契約，林俊忠並於85年10月
    14日將謝錦明上開房地移轉登記予被告陳棣蓮，嗣經林俊忠
    發現洪荊州所有之上開房地已於84年間遭臺中市稅捐處限制
    登記，無法辦理設定抵押權，本件被告陳棣蓮涉犯刑法第33
    9條第1項詐欺取財罪之犯罪成立時間應為告訴人謝錦明之代
    理人將謝錦明上開房地辦理移轉登記予被告陳棣蓮之85年10
    月14日，經告訴人謝錦明於86年2 月24日向臺灣臺中地方法
    院檢察署提起告訴，經臺灣臺中地方法院檢察署檢察官於86
    年9月2日以86年度偵字第5125號、第12944 號提起公訴，本
    院於86年10月24日繫屬後開始審理，惟因被告逃匿，經本院
    於87年8 月18日以87中院貴刑緝字第1321號發布通緝，致審
    判之程序不能繼續，而刑法第339條第1項詐欺取財罪之最重
    本刑為有期徒刑5年，依修正前刑法第80條第1項第2 款規定
    ，追訴權時效為10年，復依同法第83條第1項、第3項規定，
    及參照司法院29年院字第1963號解釋，追訴權之時效期間應
    加計因通緝而停止之2年6月期間，共計為12年6 月。惟自臺
    灣臺中地方法院檢察署86年2 月24日開始實施偵查起至本院
    87年8月18日發布通緝之期間（計1 年5月25日），依司法院
    大法官釋字第138 號解釋，此時追訴權既無不行使之情形，
    自不生時效進行之問題，亦應予以加計，又本件經臺灣臺中
    地方法院檢察署檢察官於86年9月2日提起公訴起至86年10月
    24日本院繫屬止，追訴權未行使之期間計1 月22日，應予扣
    處，是本件被告被訴刑法第339條第1項詐欺取財罪，其追訴
    權時效至99年8 月17日業已完成，揆諸前揭說明，爰不經言
    詞辯論，逕為免訴判決之諭知。
據上論斷，依刑事訴訟法第302條第2款、第307 條，判決如主文
。
中    華    民    國   100    年    4     月    28    日
                  刑事第十八庭  審判長法  官  郭書豪
                                      法  官  胡芷瑜
                                      法  官  林世民
以上正本證明與原本無異。
如不服本判決應於收受判決後10日內向本院提出上訴書狀，並應
敘述具體理由；其未敘述上訴理由者，應於上訴期間屆滿後20日
內向本院補提理由書（均須按他造當事人之人數附繕本）「切勿
逕送上級法院」。
                                      書記官  紀俊源
中    華    民    國   100    年    4     月    28    日